【裁判字號】    89,交易,168
【裁判日期】    891120
【裁判案由】    過失傷害
【裁判全文】
臺灣臺北地方法院刑事判決                        八十九年度交易字第一六八號
    公  訴  人  臺灣臺北地方法院檢察署檢察官
    被      告  甲○○
右列被告因過失傷害案件，經檢察官聲請以簡易判決處刑( 八十九年度偵字第一○九
一號 )，本院臺北簡易庭受理( 八十九年北交簡字第一○○九號 )後，認不宜以簡易
判決處刑而移送前來，本院適用通常程序判決如左：
        主      文
甲○○因過失傷害人，處拘役伍拾日，如易科罰金，以參佰元折算壹日。
        事      實
一、甲○○於八十八年七月六日上午九時許，駕駛一輛車牌SQ-6047 號自用小客車，
    沿臺北市大安區○○○路○段西側由北往南方向行駛，途經復興南路一段、大安
    路一段一一六巷有號誌交岔路口，欲左轉穿越大安路一段一一六巷口劃設之「行
    人穿越道」往東行駛時，適有行人乙○○沿復興南路一段東側人行道由北往南方
    向，徒步經由該「行人穿越道」穿越大安路一段一一六巷。甲○○本應注意車前
    狀況並隨時採取必要之安全措施，及應注意駕車行近行人穿越道前，應減速慢行
    ，遇有行人穿越時，無論有無交通警察指揮或號誌指示，均應暫停讓行人先行通
    過，而依當時係日間、天候晴、路面乾燥無缺陷、視距良好無障礙物、行車管制
    號誌動作正常等情形觀之，並無任何足令甲○○不能注意之情事，其應注意且能
    注意卻疏未注意，逕自駕車左轉行駛，左後葉子板輕微擦碰行人乙○○失去平衡
    倒地。乙○○受有左側轉子間骨折之傷害。
二、案經被害人乙○○訴由臺北市政府警察局大安分局移送臺灣臺北地方法院檢察署
    檢察官聲請以簡易判決處刑。
        理      由
一、訊據被告甲○○雖就其於前揭時地駕駛該輛車牌SQ-6047 號自用小客車，沿復興
    南路一段西側由北往南方向行駛，途經大安路一段一一六巷口，跟隨前行車輛左
    轉後，聽見左後車身有聲響而停駛，始發現被害人乙○○倒在左後方等情供承不
    諱，惟矢口否認係其駕車不慎肇事，初於處理事故員警郭漢一於事故發生當日在
    臺北市立仁愛醫院製作「交通事故談話紀錄表」時，辯稱略以「我一直注意我前
    方車輛，並未見到有行人，我聽見我車子發出聲音而停車查看，就見一名老婦人
    (乙○○)倒於我車左後方，擦撞後才知道。我用該輛自用小客車載她到臺北市立
    仁愛醫院救治」云云；其後，於同年十二月廿一日在大安分局刑事組製作「偵訊
    ( 調查 )筆錄」( 俗稱：警訊筆錄 )時，則辯稱略以「我確於當時感覺未撞到她
    ，感覺後車廂( 行李箱 )有人拍打，我就停下來，當時車速僅約十公里，下車才
    發現她倒在車後面」云云；偵查中則改稱「我開車左轉，車速很慢，我發現有一
    老婦人( 乙○○ )跌倒，我下車去扶她，不是我撞到她。她要求我送她回家，因
    為她就住在附近」云云；惟於八十九年十月十九日勘驗現場時，當場示範被害人
    乙○○倒地姿勢並辯稱略以「被害人當時是面朝西跌坐在地上，雙腳前伸，小腿
    ( 連鞋 )位在行人穿越道上。當時我車子已經駛過行人穿越道，有人拍打我的車
    身( 後行李箱蓋 )，我( 在車道上 )停車查看，即見被害人左手高舉( 後伸 )並
    扶著該輛我所駕駛但已經停車之車牌SQ-6047 號自用小客車行李箱蓋」云云；嗣
    於本院審理中則辯稱略以「當時是上班時間，我緊跟前車通過，沒有注意到行人
    穿越道上有行人在穿越，我聽到後面有碰撞聲，基於好奇心才下車查看，我是在
    車道中間立刻停車，我確定沒有撞到她( 乙○○ )，她可能被後面一輛白色自用
    小客車撞到的，但是我沒有記下車號」云云。經查：
    (一)右揭事實，業據被害人乙○○指訴綦詳，並有道路交通事故調查報告表、交
        通事故談話紀錄表、道路交通事故補充資料表、交通事故研判表、現場路況
        相片等件在卷可稽。被害人乙○○受有左側轉子間骨折之傷害，亦有臺北市
        立仁愛醫院診斷證明書一件在卷( 臺北地檢署八十九年偵字第一○九一號卷
        第十一頁 )。被告甲○○於八十九年十月十九日本院勘驗現場時，親自模擬
        被害人乙○○倒地位置，係面朝西跌坐左後方地上，雙腳前伸，小腿( 連鞋
         )位在行人穿越道上，且自承其係在駕車左轉大安路一段一一六巷行駛時，
        聽見車後碰撞聲即在車道中停車查看，已詳見前述。況查卷附「道路交通事
        故補充資料表」第二項「雙方車輛損壞部位及詳細情形」欄，記載「Ａ車：
        左後葉子板灰塵上輕微擦落」，核與被告甲○○於初次警訊( 交通事故談話
        紀錄表 )自承「我聽見我車子發出聲音而停車查看，就見一名老婦人倒於我
        車左後方，擦撞後才知道」之供述相符。被告甲○○係在行經行人穿越道時
        ，左後葉子板輕微擦撞被害人乙○○失去平衡倒地受傷壹節，洵堪認定。被
        告甲○○空言否認駕車肇事，所辯「係基於好奇心才停車查看」云云，無非
        係畏罪卸責之詞，不足採信。
    (二)被告甲○○係領有駕駛執照之駕駛人，其就「道路交通安全規則」第九十四
        條第三項「汽車行駛時，駕駛人應注意車前狀況，．．．並隨時採取必要之
        安全措施」及第一○三條「汽車行近行人穿越道前，應減速慢行，遇有行人
        穿越時，無論有無交通警察指揮或號誌指示，均應暫停讓行人先行通過」等
        規定，自均應知之甚稔。依卷附「道路交通事故調查報告表」所載本件事故
        發生當時係日間、天候晴、路面乾燥無缺陷、視距良好無障礙物、行車管制
        號誌動作正常等情形觀之，並無任何足令被告甲○○不能注意之情事，其應
        注意且能注意竟疏未注意以致肇事，其就本件交通事故之發生自有過失無疑
        。且其過失與被害人乙○○所受前揭傷害間，確有相當因果關係。本件被告
        甲○○過失傷害之罪證明確，應予依法論科。
二、核被告甲○○所為，係犯刑法第二百八十四條第一項前段過失傷害罪。被告甲○
    ○係汽車駕駛人，駕車行經行人穿越道不依規定讓行人( 乙○○ )優先通行，因
    而致乙○○受傷，依法應負刑事責任，已詳見前述，應依道路交通管理處罰條例
    第八十六條第一項規定，加重其刑。爰審酌被告過失程度、造成被害人乙○○所
    受之損害及迄未與被害人達成民事上和解賠償損害等一切情狀，量處如主文所示
    之刑並諭知易科罰金之折算標準，以示懲儆。
據上論斷，應依刑事訴訟法第四百五十二條，第二百九十九條第一項前段，刑法第二
百八十四條第一項前段，第四十一條，罰金罰鍰提高標準條例第一條前段，第二條，
道路交通管理處罰條例第八十六條第一項，判決如主文。
本案經檢察官楊文慶到庭執行職務
中      華      民      國    八  十  九    年    十一    月    二十    日
                          臺灣臺北地方法院交通法庭
                                  法  官  鍾      華
右正本證明與原本無異。
如不服本判決，應於判決送達後十日內向本院提出上訴狀 (應附繕本) ，上訴於
臺灣高等法院。
                                  書記官  黃  繡  琴
中      華      民      國    八  十  九    年    十一    月    二十    日
附錄本案所犯法條全文
刑法第二百八十四條：
  因過失傷害人者，處六月以下有期徒刑，拘役或五百元以下罰金。致重傷者，處一
  年以下有期徒刑，拘役或五百元以下罰金。
  從事業務之人，因業務上之過失傷害人者，處一年以下有期徒刑、拘役或一千元以
  下罰金。致重傷者，處三年以下有期徒刑，拘役或二千元以下罰金。


司法院資訊處製作；財團法人民間司法改革基金會備份。
